【裁判字號】    92,易,153
【裁判日期】    920710
【裁判案由】    偽造文書等
【裁判全文】
臺灣臺北地方法院刑事判決                         九十二年度易字第一五三號
    公  訴  人  臺灣臺北地方法院檢察署檢察官
    被      告  乙○○
右列被告因恐嚇取財案件，經檢察官提起公訴（九十一年度偵緝字第五五二號），本
院判決如左：
    主  文
乙○○無罪。
    理  由
一、公訴意旨略以：被告乙○○與綽號「阿桐」之姓名年籍不詳之成年男子，共同基
    於恐嚇取財之概括犯意聯絡，於民國九十年一月下旬，向丁○○、丙○○及甲○○寄發內容相同之恐嚇信，經丁○○依前述信內所留之行動電話與其聯絡，乙○○表示需支付新臺幣五萬元否則舉發丁○○偽造台北市立滬江中學畢業證書之犯
    行，因雙方價錢未談妥，丁○○害怕遭追訴而報警，始知上情，因認被告涉犯刑
    法第三百四十六條第三項、第一項之恐嚇取財未遂罪嫌。
二、按犯罪事實應依證據認定之，無證據不得推定其犯罪事實；不能證明被告犯罪者
    ，應諭知無罪之判決，刑事訴訟法第一百五十四條第一項、第三百零一條第一項
    分別定有明文。又事實之認定，應憑證據，如未能發現相當證據，或證據不足以
    證明，自不能以推測或擬制之方法，以為裁判基礎（最高法院四十年台上字第八
    六號判例參照）。
三、公訴人認被告乙○○涉犯恐嚇取財未遂罪嫌，無非係以扣案之收件人為丁○○、
    丙○○、吳獻忠之信函各一封，郵局專用信箱租用申請書、內政部警政署刑事警
    察局鑑驗通知書、及乙○○之印章一枚為主要論據。訊據被告則矢口否認有何公
    訴人所指之犯行，辯稱：「阿桐」是在監獄服刑時認識的，郵政信箱是「阿桐」
    拜託伊幫忙開立的，並不知道申請信箱之用途，且均由「阿桐」使用，並不認識
    丁○○、丙○○、吳獻忠三人，亦無寄發恐嚇信等語。
四、本院查：
  (一)被害人即同案被告丁○○、丙○○、吳獻忠，於八十九年間購買偽造之滬江中學
    畢業證書及成績證明書（三人涉犯偽造特種文書罪嫌部分均移轉於臺灣板橋地方
    法院管轄）後，丁○○、丙○○均接獲匿名信件，要求依信上指示與「助理林先
    生」聯絡，否則會將購買假學歷之事告知警方。而寄發予吳獻忠之信件則退回至
    臺北郵政０三八一一號信箱，經員警持搜索票於前揭信箱中查扣。惟丁○○、丙○○、吳獻忠於偵查中均陳稱：並未見過在庭之被告乙○○等語，而曾經依照恐
    嚇信上所留之0000000000、0000000000號行動電話與對方
    聯絡之丁○○亦表示：對於乙○○之聲音亦無印象等語（見九十一年度偵緝字第
    五五二號卷第三十頁反面、第三十一頁）。丙○○並於偵查中及本院調查時陳稱
    ：被告乙○○的聲音跟我們在電話中向他買證件的趙主任不同，電話裡面趙主任
    的聲音比較年輕等語（見本院卷第四九頁）。可知，被告乙○○並非與丁○○、
    丙○○、吳獻忠等人聯絡之人。
  (二)公訴人所提出之收件人各為丁○○、丙○○、吳獻忠之信封三只，筆跡經鑑定與
    被告平日筆跡不相符，有內政部警政署刑事警察局九十年二月二十二日刑鑑字第
    二五八六０號鑑驗通知書在卷足憑，故並無證據證明被告有何寄發恐嚇信之行為
    。
  (三)前述信封三紙，寄件人地址上雖蓋有「臺北郵政０三八一一號信箱」之印文，惟
    依同案被告丁○○於警詢中陳稱：接獲信件後，曾依信件內指示之000000
    0000、0000000000號電話與「助理林先生」聯絡，接電話男子要
    求付五萬元擺平此事，伊說只有一萬元，該男子拒絕交易等情，可知，該名「助
    理林先生」係以電話恐嚇丁○○索取五萬元，並未要求利用前揭信箱作為收款之
    工具。況被告如欲為本件恐嚇取財之犯行，理應以秘密之方式為之，實無蓋上郵
    政信箱號碼自曝其行跡之理由。故被告雖坦承確有申請前揭郵政信箱，並持有申
    請信箱之印章，亦難認與前揭恐嚇取財犯行有何相關。
  (四)至於前揭0000000000、0000000000號行動電話，被告則堅
    詞否認為其所使用，故公訴人提出之該電話通聯紀錄中，基地台位置雖有位於臺
    北市○○區○○路二段二○三、二○五號等地，與被告之戶籍地同為萬華區，然
    萬華區人口稠密，是否即得遽以認定為被告所使用，實有懷疑，此外，公訴人並
    未積極證明被告與「阿桐」間究竟有何犯意之聯絡，自不得以推測或擬制之方式
    為對被告不利之認定。
五、綜上所論，被告辯稱該郵政信箱交由「阿桐」使用云云，雖無證據加以證明，惟
    依前揭公訴人所舉之事證，本件被告是否確有如公訴人所指之犯行，尚有疑義，
    依照「罪證有疑、利歸被告」之刑事訴訟法無罪推定基本原則，本件公訴人所舉
    事證尚不足以證明被告犯有罪，不能證明被告犯罪，依首揭說明，本院自應為無
    罪之諭知。
據上論斷，應依刑事訴訟法第三百零一條第一項判決如主文。
本案經檢察官蔡秋明到庭執行職務
中      華      民      國    九十二    年      七      月      十      日
                                      臺灣臺北地方法院刑事第五庭
              審判長法  官  廖紋妤
                                                法  官  劉方慈
                                                法  官  紀文惠
右正本證明與原本無異。
如不服本判決，應於判決送達後十日內向本院提出上訴狀(應抄附繕本)。告訴人或被
害人如對於本判決不服者，應具備理由請求檢察官上訴，其上訴期間之計算係以檢察
官收受判決正本之日期為準。
                                                書記官  林妙穗
中      華      民      國      九十二      年    七     月       十    日


司法院資訊處製作；財團法人民間司法改革基金會備份。
